臺灣高等法院臺南分院刑事判決　　　　　　　 九十一年度上訴字第六六五號　 Ｃ
　　　上　訴　人
　　　即　被　告　甲　○　○
　　　指定辯護人　本院公設辯護人　丁　○　○
右上訴人因強盜案件，不服臺灣臺南地方法院九十一年度訴字第二一號中華民國九
十一年四月十六日第一審判決（起訴案號：臺灣臺南地方法院檢察署九十一年度偵字
第二○五八號），提起上訴，本院判決如左：
      主      文
原判決撤銷。
甲○○意圖為自己不法之所有，攜帶兇器，而搶奪他人之動產，累犯，處有期徒刑肆
年陸月。
扣案之水果刀壹支、全罩式安全帽壹頂及黑色手套壹雙均沒收。
      事      實
一、甲○○曾因違反麻醉藥品管理條例案件，經臺灣臺南地方法院判處有期徒刑六月
    確定，已於民國（下同）八十七年一月十五日執行完畢，竟猶不知悔改，自八十
    九年八月二十五日起，染上施用海洛因之惡習（施用毒品部分，另案偵辦），終
    至無錢花用，遂於九十一年二月二十四日二十時許，意圖為自己不法之所有，身
    著全罩式安全帽，並戴手套，手持預藏具有殺傷力可作兇器使用之黑色握柄水果
    刀，在臺南市○區○○街二二九號附近，伺機搶奪他人財物，嗣於同日二十時五
    分許，見丙○○於上開處所獨行，遂趁其不備由前方抱住丙○○，並搶奪丙○○
    之手提包，拉扯間以其原持有可作兇器使用之水果刀割斷手提包背帶，致使丙○○失去重心跌倒地上，甲○○即逕行取走丙○○所有之手提包（內含現金新臺幣
    一千一百六十七元、行動電話一具、印章六枚、銀行與郵局存摺各一本、提款卡
    四張及身分證、駕駛執照等物，業經被害人於警訊時具領），得手後，甲○○正
    往臺南市○○街二二五巷口附近逃逸之際，適巡邏員警經過，與路人乙○○合力
    將甲○○制伏後查獲，並扣得其所有供犯罪所用之水果刀一支、全罩式安全帽一
    頂及手套一雙等物。
二、案經臺南市警察局第四分局報請臺灣臺南地方法院檢察署檢察官偵查起訴。
      理      由
一、右揭犯罪事實，業據上訴人即被告甲○○於警訊、偵查、原審及本院審理時坦承
    不諱，核與被害人丙○○於警訊、偵查及原審審理時指述之情節相符，並經目擊
    證人乙○○在警訊時所述情節一致，且係為巡邏員警經過，與路人乙○○合力將
    甲○○制伏後當場查獲，又有扣案之水果刀一友、全罩式安全帽一頂、手套一雙
    及贓物認領保管單等物扣案可資佐證，足認被告甲○○前開自白係與事實相符，
    本件事證明確，被告上揭犯行應堪認定。
二、又意圖為自己或第三人不法之所有，以強暴、脅迫、藥劑、催眠術或他法，至使
    不能抗拒，而取他人之物或使其交付者，為強盜罪，為刑法第三百二十八條第一
    項所明定；按強盜罪之犯罪結構觀之，是行為人運用強制的方法，使被害人處於
    不能抗拒的狀態，再利用此種狀況來進行持有的破壞，建立新的持有關係。經查
    ，本件被告著手行搶被害人之手提包之際，雙方曾發生拉扯，被告為遂行搶奪行
    為，始以預藏之水果刀割斷手提包背帶，搶走手提包；就客觀上觀察，被告在拉
    扯中尚須以水果刀割斷背帶以搶走手提包，顯見拉扯中被告並未占有完全支配之
    地位，足使被害人達到不能抗拒之程度，且被告以水果刀割斷背帶乃在促進其搶
    奪行為之遂行，而非用以強暴或脅迫致使被害人不能抗拒，此觀被害人丙○○於
    原審時陳稱：「（問：被告犯案前，有否先拿刀子脅迫你？）沒有。」等語（見
    原審第三十一頁），即可得知，核與被告於偵查、原審及本院調查時均辯稱其無
    拿刀子恐嚇、傷害被害人等語，亦皆相符；從而被告之行為與強盜罪之要件尚有
    未合，應論以搶奪罪，始稱適當。
三、查水果刀係兇器一種，核被告甲○○之所為，應係犯刑法第三百二十六條第一項
    之加重搶奪罪；公訴人認被告係犯刑法第三百三十條第一項之加重強盜罪，尚有
    未洽，起訴法條應予變更；又被告甲○○前曾因違反麻醉藥品管理條例案件，經
    原法院判處有期徒刑六月確定，已於民國八十七年一月十五日執行完畢，有台灣
    高等法院被告全國前案紀錄表在卷可按，其於五年之內再犯本件有期徒刑以上之
    罪，為累犯，應依法加重其刑。
四、原審以被告罪證明確，因予論罪科刑，固非無見。惟查，被告之犯行與強盜罪之
    要件尚有未合，原審遽為強盜罪之認定，容有未洽。被告執此上訴，非無理由，
    應由本院將原判決撤銷改判；爰審酌被告犯罪之動機、目的、手段、所生危害、
    所得利益、其品行智識程度、暨被告於犯罪後偵審中態度良好、深知悔悟等一切
    情狀，量處如主文第二項所示之刑，以資懲儆。扣案之水果刀一支、全罩式安全
    帽一頂及黑色手套一雙，為被告所有已據其供述在卷且係供犯罪所用之物，併依
    法宣告沒收。
據上論結，應依刑事訴訟法第三百六十九條第一項前段、第三百六十四條、第三百條
、第二百九十九條第一項前段，刑法第三百二十六條第一項、第四十七條、第三十八
條第一項第二款，判決如主文。
本案經檢察官曾銘芳到庭執行職務。
中    華    民    國      九十一      年      六      月    二十八      日
                                  臺灣高等法院臺南分院刑事第三庭
                                      審判長法官  黃    崑    宗
                                            法官  莊    俊    華
                                            法官  林    勝    木
右正本證明與原本無異。
如不服本判決，應於判決送達後十日內向本院提出上訴狀，其未敘述理由者並應於提
出上訴狀後十日內向本院補提理由書（應附繕本)。
                                      法院書記官  吳    秋    賢
中    華    民    國      九十一      年      七      月      一        日
附錄法條：
刑法第三百二十六條第一項：
犯前條第一項之罪，而有第三百二十一條第一項各款情形之一者，處一年以上、七年
以下有期徒刑。
刑法第三百二十一條第一項：
犯竊盜罪而有左列情形之一者，處六月以上、五年以下有期徒刑：
一  於夜間侵入住宅或有人居住之建築物、船艦或隱匿其內而犯之者。
二  毀越門扇、牆垣或其他安全設備而犯之者。
三  攜帶兇器而犯之者。
四  結夥三人以上而犯之者。
五  乘火災、水災或其他災害之際而犯之者。
六  在車站或埠頭而犯之者。
